【裁判字號】    89,交上訴,183
【裁判日期】    900417
【裁判案由】    過失致死
【裁判全文】
臺灣高等法院刑事判決                          八十九年度交上訴字第一八三號
    上  訴  人
    即  被  告    丁○○
    選任辯護人    連耀霖
右上訴人即被告因業務過失致死案件，不服臺灣板橋地方法院八十八年度交訴字第一
七六號，中華民國八十九年八月二十四日第一審判決（起訴案號：臺灣板橋地方法院
檢察署八十八年度偵字第二二六四０號）提起上訴，本院判決如左：
    主  文
原判決撤銷。
丁○○從事業務之人，因業務上之過失致人於死，處有期徒刑捌月。緩刑參年。
    事  實
一、丁○○係臺北縣三重市公所清潔隊員，以駕駛垃圾清運車為業，乃從事駕駛業務
    之人，於民國八十八年九月三十日晚間九時十五分許（起訴書記載為二十三時十
    分），駕駛車牌號碼二Ｆ－二０八號垃圾清運車，以時速約四十五公里之速度，
    沿臺北縣樹林市○○路往樹林市山佳方向行駛，原應注意該路段無路燈照明，視
    線不良，尤須注意車前狀況，以隨時採取必要之安全措施，而依當時之天候及路
    況，又無不能注意之情形，竟疏未注意車前狀況，於行經臺北縣樹林市○○路樹
    堤幹一二七號電線桿前時，所駕駛垃圾清運車之右側車門自後擦撞同向由李忠賢
    駕駛之車牌號碼ＫＥＪ－八一五號機車之左後視鏡，致機車把手向右轉，垃圾清
    運車之右側照胎燈盒復碰撞機車左側車身，李忠賢人車失控後，機車及身體撞擊
    樹堤幹一二七號電線桿後倒地，受有右額部裂傷約三公分、右眼眶皮下瘀血、右
    面頸部多處挫傷、左胸部挫傷、腰部挫傷、四肢多處挫傷、右大腿開放性骨折（
    傷口約六ｘ三公分）、顱骨骨折、顱內出血等傷害。丁○○於行車肇事後，旋即
    委請隨行在後之不詳姓名砂石車司機報警及通知救護車。李忠賢經送往臺北縣板
    橋市亞東紀念醫院急救後，仍於翌日下午二時五分許，因全身多處外傷、顱骨骨
    折、顱內出血而傷重不治死亡。丁○○則於警偵訊時自首為車禍肇事人，並接受
    裁判。
二、案經李忠賢之父甲○○訴由臺灣板橋地方法院檢察署檢察官偵查起訴。
    理  由
一、訊據被告丁○○，坦承其為臺北縣三重市公所清潔隊員，以駕駛垃圾清運車為業
    ，及就被害人李忠賢之死亡，應負過失責任等情不諱，並辯稱：（一）伊駕車行
    經樹堤幹一二七號電線桿時，忽聞巨大碰撞聲，旋即下車查看，見被害人連同機
    車倒臥電線桿旁，依機車倒地、血跡、車牌掉落位置及被害人有飲酒之情形研判
    ，被害人應係夜間酒醉駕車沿樹林市○○路，行經肇事地點，疏於注意車前狀況
    ，超車不慎撞及道路右側之電線桿所致；（二）倘係伊駕車自後撞及右側之被害
    人機車，則被害人身體左側當受有嚴重傷害，且垃圾清運車之鋼板較機車後視鏡
    材質堅硬，以平行擦撞力量，不致造成車門鋼板凹陷，由被害人身體左側無重大
    傷勢，手臂、左腿無損及垃圾清運車右側車門有凹陷撞痕以觀，應係被害人機車
    撞擊電線桿反彈後左傾，再撞及伊所駕駛垃圾清運車右車門云云。
二、經查：
（一）被害人李忠賢因本案車禍，受有右額部裂傷約三公分、右眼眶皮下瘀血、右面
      頸部多處挫傷、左胸部挫傷、腰部挫傷、四肢多處挫傷、右大腿開放性骨折（
      傷口約六ｘ三公分）、顱骨骨折、顱內出血等傷害，經送醫急救，於八十八年
      十月一日下午二時五分許，因全身多處外傷、顱骨骨折、顱內出血而傷重不治
      死亡一節，業經臺灣板橋地方法院檢察署檢察官督同檢驗員相驗屬實，製有相
      驗筆錄、驗斷書及相驗屍體證明書等在卷可按。
（二）依卷附道路交通調查事故調查報告表所繪現場圖及照片所示，本案車禍發生地
      點為臺北縣樹林市○○路樹堤幹一二七號電線桿前旁近鹿角水門處，係雙向道
      路，被害人所騎乘之機車停倒於一二七號電線桿右側，位置與道路呈垂直角度
      ，機車前、後輪與一二七號電線桿之距離分別約一．四公尺、一．六五公尺，
      該一二七號電線桿離路面邊線約０．八公尺，被害人之血跡位置距機車約一．
      四公尺，垃圾清運車之右側照胎燈盒有彎曲現象，留有被害人機車之綠色漆痕
      跡，右車門自車鎖右側位置起呈三十度斜角之擦撞凹陷痕，機車左後側車身有
      綠色擦痕，樹堤幹一二七號電線桿上尚懸有被害人佩戴之項鍊，下緣則有機車
      之擦撞痕跡。經原審法院諭知被告將肇事之垃圾清運車駛至原審法院停車場，
      與被害人所騎乘同型之機車作相關高度之比對，結果為：機車把手右轉時左後
      視鏡最上緣離地面約一三０公分、左把手上緣離地約一０七公分，把手向左轉
      時，左後視鏡上緣離地約一０七公分，左把手上緣離地約八十七公分；把手扶
      正時左後視鏡上緣離地約一一四公分；垃圾清運車右車門上之三十度斜角擦撞
      凹陷位置走向與機車把手右轉時所劃弧度及高度相當；與被害人機車左車身刮
      漆位置相當部分離地約六十一公分；垃圾清運車右照胎燈外蓋上緣綠色刮漆離
      地約六十二公分、垃圾清運車右車門凹陷及有刮痕處上緣離地一一七公分、右
      側車廂下方鐵架下緣離地約三十五公分、上緣鐵架離地約五十七公分、與機車
      之左腳踏板下緣離地約三十一公分、機車左車體中央離地約五十四公分，此有
      勘驗筆錄及當場拍攝之照片附卷可憑。
（三）依被告於警訊時所供稱：「（你於何時、地，與何人發生車禍？）我於八十八
      年九月三十日二十一時十五分許，在樹林鎮○○路口，我駕駛二Ｆ－二０八號
      大貨車，由樹林走環河路往山佳方向行駛，當時我車速約四十五公里，經過樹
      堤幹一二七號電線桿時，突然聽到砰一聲，即下車查看，見機車及一個人倒在
      電線桿旁。」（八十八年度相字第九九二號相驗卷第三頁反面）；及於偵訊時
      供稱：「（有無看倒前面有機車？）沒有，當時現場很暗，當時停電沒路燈，
      只聽到很大的聲音，類似有人丟磚頭到我車上。（承認撞到機車？）我沒感覺
      撞到人，只覺得有東西丟到我車上。（車子不是有刮痕？車門有凹痕？）是。
      （死者機車是你撞的？）是。（當時怎麼會撞到機車？）現場一片漆黑。（有
      剎車？）沒有。（時速五十公里，怎麼會看不到人？）真的沒看到人。（承認
      開車有過失？）承認沒注意車前狀況，請求從輕發落。」（同上卷第二一頁及
      反面）等語，參諸被告駕駛垃圾清運車之右側照胎燈盒有彎曲現象，留有被害
      人機車之綠色漆痕跡；垃圾清運車右車門車鎖右側位置呈三十度斜角之擦撞凹
      陷痕；機車左後側車身有綠色擦痕；同型機車把手右轉時左後視鏡最上緣離地
      面約一三０公分、左把手上緣離地約一０七公分；垃圾清運車右車門上擦撞凹
      陷位置走向與機車把手右轉時所劃弧度高度相當；與機車左車身刮漆位置相當
      部分離地約六十一公分、垃圾清運車右照胎燈外蓋上緣綠色刮漆離地約六十二
      公分；垃圾清運車右車門凹陷及有刮痕處上緣離地一一七公分，機車左後視鏡
      扶正時上緣離地約一一四公分等情，再扣除垃圾清運車載重後下降之高度，該
      垃圾清運車之右側車門、右側照胎燈外盒所留之擦撞及凹陷痕，均與被害人騎
      乘機車之左後視鏡及左車體高度相符，堪認本件車禍應係被告執行駕駛垃圾清
      運車業務時，因該路段無路燈照明、視線不良，疏未注意車前狀況，於行經樹
堤幹一二七號電線桿前時，其右側車門自後擦撞同向由被害人所駕駛機車之左
      後視鏡，致機車把手向右轉，垃圾清運車之右側照胎燈盒復碰撞機車左側車身
      ，被害人連車撞擊樹堤幹一二七號電線桿後倒地，身受如事實欄所載之傷害，
      經送醫急救後，仍因傷重不治死亡無疑。另原審經將本件肇事責任送請臺灣省
      車輛行車事故覆議鑑定委員會鑑定，結果亦認本案應為被告駕駛車輛先行撞擊
      被害人之機車，機車再撞擊電線桿後倒下，此有該覆議鑑定委員會八十九年六
      月二十七日府覆議字第八九０七五０號函敘在卷可佐。又被告於肇事後，旋委
      請不詳姓名之砂石車司機報案，接受偵訊並坦承為肇事人，亦據證人乙○○證
      述屬實，並有相驗卷附八十八年九月三十日警訊筆錄及同年十月二日偵訊筆錄
      各一紙附卷可稽。
（四）至臺北縣區車輛行車事故鑑定委員會鑑定本件車禍發生之原因，雖認定：依當
      時機車倒地、血跡、車牌掉落位置及被害人有飲酒之情形研判，被害人應係於
      停電之夜晚酒醉駕車沿樹林鎮○○路，行經肇事地點，疏於注意車前狀況，身
      體右腿部及顏面等部位碰撞道路右側之電線桿後，重型機車失控，機車尾以順
      時針方向進入外車道，適被告駕駛垃圾清運車經過，右側照胎燈盒與機車車尾
      碰撞，致機車車牌落地云云。惟原審法院經函請亞東紀念醫院協查被害人送醫
      急救時有無飲酒後之酒精反應，其函覆稱：被害人送醫急診急救時，因給予大
      量點滴及輸血，故未作酒精濃度測試，此有該院八十九年四月二十五日八九亞
      門六四－二字第０九六八號函在卷可按。另據報趕赴肇事現場之臺北縣警察局
      樹林分局樹林派出所警員蔡文良、丙○○，於本院調查時先後到庭均證稱因趕
      赴之際，傷者已送醫，並無從得知傷者有無飲酒等語，顯無證據足資認定被害
      人係酒醉後騎乘機車。雖證人即與被告同行之臺北縣三重市公所清潔隊員乙○
      ○於本院調查時證稱車禍事故發生之際，被害人之臉色通紅，似有飲酒，現場
      亦嗅聞少許酒味云云，惟查，證人與被告係同事，所證已難期無偏頗，且證人
      既未於警訊之初作上開證述，遲至本院調查時，始稱被害人應係飲酒，無非為
      迴護被告而為附合之詞，不足採信。該臺北縣區車輛行車事故鑑定委員會以未
      經查證之被告片面說詞，遽認被害人係酒醉騎乘機車，非但已有違誤，且其未
      作車損勘驗比對及查明垃圾清運車之右側車門碰撞凹痕與機車左後視鏡高度及
      左把手右轉時走向相符，逕以垃圾清運車右前車門之刮痕形態、位置高度與機
      車可能碰撞之位置高度不符，亦有未妥，該鑑定意見自無從援為被告有利之認
      定。
（五）設若被害人之機車係先撞擊電線桿，以機車停倒前輪位置距電線桿僅一．四公
      尺、後輪位置距電線桿僅一．六五公尺，顯見該機車應係立即失衡倒地，而以
      機車倒地之高度，絕無法再撞及被告所駕駛垃圾清運車之右前車門（右前車門
      凹陷痕上緣離地約一一七公分），該假設顯無成立之可能。另原審法院於八十
      九年四月六日勘驗車損相關高度時，曾囑該院職員騎乘同型機車模擬兩車並行
      情形，發現機車左後視鏡突出於車身左把手之外緣，位於騎士手臂及身體之外
      側，此有勘驗照片在卷可考，若被告駕駛垃圾清運車撞擊伸出機車車體之左後
      視鏡，除因作用力方向造成機車左把手向右迴轉外，當不致必然撞及機車騎乘
      者之左側身體，且被害人因受左方撞擊力量，機車失衡向右方傾倒，其右側身
      體及頭部受有右額部裂傷三公分、右眼眶皮下瘀血、右面頸部多處挫傷、右大
      腿開放性骨折（傷口約六ｘ三公分）、顱骨骨折、顱內出血等傷害，尚符合物
    理法則。
（六）按汽車駕駛時，駕駛人應注意車前狀況，隨時採取必要之安全措施，道路交通
      安全規則第九十四條第三項定有明文。被告為執行業務駕駛垃圾清運車，自應
      注意上開道路交通安全之規定。而依當時之天候、路況皆屬良好，被告無不能
      注意之情事，其竟因當地路段無路燈照明、視線不佳，致疏未注意車前狀況，
      駕車自後擦撞被害人騎乘之機車，被告駕車顯有過失無疑。又被害人復因本件
      車禍致全身多處外傷、顱骨骨折、顱內出血而死亡，則被告之過失駕車肇事行
      為與被害人之死亡結果間，自具有相當因果關係。被告上開所辯，無非避就、
      卸責之詞，不足採信。本件事證明確，被告之業務過失致死犯行，洵堪認定。
三、查被告係臺北縣三重市公所垃圾清運車司機，為從事駕駛業務之人，核其於執行
    業務時駕車肇事致人於死之所為，係犯刑法第二百七十六條第二項之業務過失致
    人於死罪。被告於肇事後託人向員警報案，接受偵訊並坦承為肇事人，為對於未
    發覺之罪自首而受裁判，應依刑法第六十二條前段之規定，減輕其刑。
四、原審據以對被告論罪、科刑，固非無見；惟查：（一）被告係委請不詳姓名之砂
    石車司機報案，原判決將報案人記載為乙○○，自有錯誤；（二）原判決未及審
    酌被告於本院審理期間已與被害人之家屬達成賠償新臺幣三百六十五萬元和解之
    犯罪情狀，亦有未洽。被告提起上訴所指各節，雖無理由，然原判決既有如上之
    可議，即屬無可維持，應由本院予以撤銷改判。爰審酌被告之品行、過失之程度
    、所生損害及已與被害人之家屬達成和解等一切情狀，量處如主文第二項所示之
    刑。查被告未曾受有期徒刑以上刑之宣告，有臺灣高等法院檢察署刑案紀錄簡覆
    表在卷可憑，因駕車疏忽致罹法網，且已與被害人之家屬達成賠償新臺幣三百六
    十五萬元之和解，有和解書一紙附卷可按，經此次偵、審程序及科刑判決後，當
    知所警惕，信無再犯之虞，本院因認對被告所處之刑以暫不執行為適當，併予宣
    告緩刑三年，用啟自新。
據上論斷，應依刑事訴訟法第三百六十九條第一項前段、第三百六十四條、第二百九
十九條第一項前段，刑法第二百七十六條第二項、第六十二條前段、第七十四條第一
款，罰金罰鍰提高標準條例第一條前段，判決如主文。
本案經檢察官曾忠己到庭執行職務
中    華    民    國      九十      年      四      月        十七      日
                              臺灣高等法院刑事第六庭
                                  審判長法  官  陳  春  秋
                                        法  官  高  明  哲
                                        法  官  王  麗  莉
右正本證明與原本無異。
如不服本判決應於收受送達後十日內向本院提出上訴書狀，其未敘述上訴之理由者並
得於提起上訴後十日內向本院補提理由書（均須按他造當事人之人數附繕本）。
                                        書記官  胡      儀
中    華    民    國      九十     年       四      月        十九      日
附錄：本案論罪科刑法條全文
刑法第二百七十六條
因過失致人於死者，處二年以下有期徒刑、拘役或二千元以下罰金。
從事業務之人，因業務上之過失犯前項之罪者，處五年以下有期徒刑或拘役，得併科
三千元以下罰金。


司法院資訊處製作；財團法人民間司法改革基金會備份。
